【裁判字號】    90,易,311
【裁判日期】    900702
【裁判案由】    竊佔
【裁判全文】
臺灣臺南地方法院刑事判決                            九十年度易字第三一一號
    公  訴  人  臺灣台南地方法院檢察署檢察官
    被      告  丁○○
    選任辯護人  陳文欽律師
右列被告因竊佔案件，經檢察官提起公訴（八十八年度偵字第一四八七六號），本院
判決如左：
    主  文
丁○○無罪。
    理  由
一、公訴意旨略以：如起訴書所載（如附件）。
二、按犯罪事實應依證據認定之，無證據不得推定其犯罪事實；又不能證明被告犯罪
    者，即應諭知無罪之判決，刑事訴訟法第一百五十四條、第三百零一條第一項分
    別定有明文。
三、本件公訴人認被告丁○○涉有竊佔罪嫌，無非以上揭事實，業據告訴人甲○○等
    人指證明確，復有現場照片、地籍圖謄本、土地及建物登記簿謄本，並經公訴人
    至現場勘驗明確等茲為依據。
四、訊據被告對於佔用告訴人甲○○與王派森、乙○○、丙○○、吳王麗娟等人共有
    ，坐落台南縣新化鎮○○段八○七號土地（重測前為洋子段二二五之四號，以下
    簡稱系爭土地）之事實坦承不諱，惟堅決否認有右揭犯行，並辯稱：系爭土地號
    父親蔡營（故於民國七十九年二月四日）生前向告訴人之父親王漢民所購買，並
    占有耕作多年，於七十九年後始填土並搭建圍牆，並非竊佔使用該地等語。
五、經查：
（一）、按刑法第三百二十條第二項之竊佔罪，係以基於法律上不應取得享有之利益
        之意思，趁人不知之際，以和平方法，擅自佔據他人之不動產，而侵害他人
        之支配權者，始克相當，且竊佔不動產，必須出於故意，如係出於過失誤會
        或誤認者，自不成立犯罪。
（二）、查被告父親蔡營於民國四十年間向告訴人甲○○等人之父親王漢明買受之土
        地僅限於重測前台南縣新化鎮洋子二二四號、二二四之二號、二二五號、二
        二五之二號、二二五之五號等地，並未及於系爭新豐段八○七號土地（重測
        前洋子段二二五之四地號），而系爭土地與自該地分割出來之同段一○五二
        號地（重測前洋子段二二五之十一號地，現徵收為道路用地）原均登記為告
        訴人之父王漢明所有，並由甲○○、王派森、乙○○、丙○○、吳王麗娟等
        人於五十九年間因繼承而登記為共有。又該二地之地目同屬「水」，為一連
        貫溝渠的一部分。而系爭土地現為被告以圍牆圍佔用，僅以一直徑三十公分
        左右之水泥管供水通流等事實，有歷年土地登記簿謄本、地籍圖、現場照片
        等資料附卷為憑，並經公訴人勘驗明確，有勘驗筆錄附卷可稽。固堪認被告
        辯稱系爭土地業經其父向告訴人之父買受耕作多年等語，不足為信。
（三）、惟查，與系爭土地相鄰之同段八○一、八○四、八○九、八一一、一○四九
        、一○五○等地（分別為重測前二二四、二二五、二二五之二及分割自重測
        前洋子段第二二五之五之土地）原均登記為被告之父蔡營所有（嗣分別登記
        為被告及蔡進金等人所有之事實，有上開土地歷年登記簿之資料附卷可參。
        故被告辯稱伊自其父親生前即使用周邊土地迄今，並以為系爭土地與上開相
        鄰土地同屬其父所有遺留與伊使用等語，尚非無可採信。又據告訴人所提調
        解通知、存證信函等資料，所記載聲請調解及發送信函之時間均於八十八年
        間，距告訴人指稱發現被告興建圍牆佔用系爭土地之八十一年間，至少已有
        七年之久，倘告訴人確知被告有竊佔系爭土地之實，衡情當無遲至七年之後
        始聲請調解並以存證信函請求被告返還之理。可見，身為系爭土地所有人之
        告訴人於被告填土圍牆佔用系爭土地之初，亦未確認該地為其所有遭被告竊
        佔之事。準此，被告辯稱伊並不知該地係屬告訴人所有，而非其父親所有留
        用者，應屬可信。
（四）、綜上所述，參互印證，被告既因誤認系爭土地為其所有而佔用，其主觀上即
        欠缺不法佔用他人土地之意圖，而與刑法第三百二十條第二項竊佔罪之要件
        不該當。況被告亦未逃避民事責任，已將上開圍牆拆除，將系爭土地返還告
        訴人，有現場相片一張附卷可佐，並經告訴人陳明在卷。
六、據上所陳，本件依調查所得證據尚不足以證明被告確有竊佔之犯行，此外復查無
    其他積極證據足資證明被告有右述犯行，揆諸首開說明，犯罪尚屬不能證明，應
    為無罪之諭知。
據上論斷，應依刑事訴訟法第三百零一條第一項，判決如主文。
中      華      民      國      九十      年      七      月    二      日
                              臺灣臺南地方法院刑事第二庭
                                  法  官  賴  純  慧
右正本證明與原本無異
如不服本判決應於送達後十日內向本院提出上訴狀
                                      書記官  莊  淑  雅
中      華      民      國      九十      年      七    月      五      日


司法院資訊處製作；財團法人民間司法改革基金會備份。
